【裁判字號】    98,裁,899
【裁判日期】    980409
【裁判案由】    營利事業所得稅
【裁判全文】
最  高  行  政  法  院  裁  定
                                       98年度裁字第899號
上  訴  人  祥業工業股份有限公司
代  表  人  甲○○
被 上訴 人  財政部臺灣省南區國稅局
代  表  人  乙○○
上列當事人間營利事業所得稅事件，上訴人對於中華民國97年12
月24日高雄高等行政法院97年度訴字第801號判決，提起上訴，
本院裁定如下：
    主  文
上訴駁回。
上訴審訴訟費用由上訴人負擔。
    理  由
一、按對於高等行政法院判決之上訴，非以其違背法令為理由，
    不得為之，行政訴訟法第242條定有明文。依同法第243條第
    1項規定，判決不適用法規或適用不當者，為違背法令；而
    判決有同條第2項所列各款情形之一者，為當然違背法令。
    是當事人對於高等行政法院判決上訴，如依行政訴訟法第24
    3條第1項規定，以高等行政法院判決有不適用法規或適用不
    當為理由時，其上訴狀或理由書應有具體之指摘，並揭示該
    法規之條項或其內容；若係成文法以外之法則，應揭示該法
    則之旨趣；倘為司法院解釋或本院之判例，則應揭示該判解
    之字號或其內容。如以行政訴訟法第243條第2項所列各款情
    形為理由時，其上訴狀或理由書，應揭示合於該條項各款之
    事實。上訴狀或理由書如未依此項方法表明，或其所表明者
    與上開法條規定不合時，即難認為已對高等行政法院判決之
    違背法令有具體之指摘，其上訴自難認為合法。
二、本件上訴人對於高等行政法院判決上訴，主張：有關製造業
    購置設備或技術，申請抵減所得稅，係適用訂購當時之「網
    際網路製造業及技術服務業購置設備或技術適用投資抵減辦
    法」（下稱投資抵減辦法），因上揭辦法均自發布日施行，
    無溯及效力之規定。上訴人雖有於民國95年1月1日將設備暫
    移往農業區之情形，亦不違背行為時（即訂購時）之法規命
    令，被上訴人依97年5月7日修正後之投資抵減辦法追補稅款
    ，原判決對此置而未論，違背不溯及既往原則且有判決不備
    理由之違法。又財政部94年11月2日台財稅字第09404569850
    號函釋（下稱94年函釋），既係增加申請抵減所得稅之限制
    ，已創設或變更法律之效力，非單純解釋法規之函釋可比擬
    ，原判決予以適用，違反法律保留原則。再者，將投資抵減
    辦法及財政部94年函釋整體觀之，可認後者與前者有不同之
    處，既有不同，亦當屬對稽徵法規之見解變更，應適用稅捐
    稽徵法第1條之1規定，就後者所生之不利益之變更，應認不
    溯及既往，惟原判決對上訴人有利之處略而不見，顯有判決
    不適用法規及違反稅法經濟實質之公平原則之違法等語，為
    其理由。惟原判決認依投資抵減辦法第7條已明定安裝地點
    以該公司自有或承租之生產場所或營業處所為限，稅捐稽徵
    機關得於投資抵減證明所載預定安裝完成日期後派員實地勘
    查。考其規定旨在追蹤各該投資設備是否繼續用於投資抵減
    證明所載促進產業升級使用，防杜納稅義務人取得投資抵減
    稅額後，將設備移作投資抵減證明所載無關之用。本件上訴
    人既係依投資抵減辦法申請投資抵減之製造業，其投資自動
    化生產設備之安裝地點，自應與投資抵減證明書所載地址相
    符，縱使上訴人須將系爭設備遷往他處安裝繼續生產，亦應
    遷至合法領有工廠登記證之廠房，並應事先向新安裝地址轄
    區之國稅局申辦，始符規定。惟上訴人擅自將系爭設備遷往
    無工廠登記證之廠房，已違反前揭投資抵減相關法令規定。
    再者，上揭財政部94年函釋，係中央財稅主管機關財政部對
    促進產業升級條例第6條及投資抵減辦法所為之釋示，其內
    容在於闡明法律之本意及其適用之方式，且該函釋意旨並未
    逾越促進產業升級條例第6條規定，亦無涉及行政規則法律
    見解變更，而生解釋函令先後有不一致之情形，自無稅捐稽
    徵法第1條之1從新從優原則規定之適用。是上訴人主張前揭
    財政部94年函釋已創設或變更法律之效力，並非單純之解釋
    函示，依法律保留原則，應無適用之餘地；且該令釋不利於
    人民，應依稅捐稽徵法第1條之1規定拒絕適用等語，尚非可
    採等情，業已於理由中詳予論斷。上訴意旨雖以原判決違背
    法令為由，惟核其上訴理由，乃就原判決業已詳為論駁事項
    再事爭執，而非具體表明合於不適用法規、適用法規不當、
    或行政訴訟法第243條第2項所列各款之情形，難認對該判決
    之如何違背法令已有具體之指摘。
三、據上論結，本件上訴為不合法。依行政訴訟法第249條第1項
    前段、第104條、民事訴訟法第95條、第78條，裁定如主文
    。
中    華    民    國    98    年    4     月    9     日
                    最高行政法院第四庭
                        審判長法官  劉  鑫  楨
                              法官  胡  方  新
                              法官  黃  淑  玲
                              法官  劉  介  中
                              法官  曹  瑞  卿
以  上  正  本  證  明  與  原  本  無  異
中    華    民    國    98    年    4     月    9     日
                              書記官  王  史  民


司法院資訊處製作；財團法人民間司法改革基金會備份。
